【裁判字號】    98,簡上,1133
【裁判日期】    990514
【裁判案由】    毒品危害防制條例
【裁判全文】
臺灣桃園地方法院刑事判決            98年度簡上字第1133號
上  訴  人
即  被  告  甲○○
上列上訴人即被告因違反毒品危害防制條例案件，不服本院刑事
庭民國98年10月22日98年度桃簡字第2926號第一審刑事簡易判決
（聲請簡易判決處刑案號：98年度毒偵字第3140號），提起上訴
，本院管轄之第二審合議庭判決如下：
    主  文
上訴駁回。
    事  實
一、甲○○(一)前因施用第二級毒品案件，經本院以89年度毒聲字
    第1157號裁定送勒戒處所觀察勒戒後，認有繼續施用毒品之
    傾向，復經本院以89年度毒聲字第4289號裁定令入戒治處所
    施以強制戒治，嗣因戒治成效經評定為合格，認無繼續戒治
    之必要，經本院以89年度毒聲字第7812號裁定停止戒治，所
    餘戒治期間付保護管束，於民國90年6 月22日保護管束期滿
    ，未經撤銷停止戒治，視為執行完畢，並經臺灣桃園地方法
    院檢察署檢察官以90年度戒毒偵字第652 號為不起訴處分確
    定；(二)1.又因竊盜案件，經臺灣臺中地方法院以92年度易字
    第80號判決判處有期徒刑1 年2 月確定；2.再因施用第二級
    毒品案件，經本院以93年度桃簡字第443 號判決判處有期徒
    刑5 月確定；復因竊盜案件，經臺灣雲林地方法院以93年度
    易字第239 號判決判處有期徒刑5 月確定，上開2 案件並經
    臺灣雲林地方法院以94年度聲字第70號裁定定應執行有期徒
    刑9 月確定。各該案件接續執行，甲○○於92年10月29日入
    監服刑，並於94年5 月18日縮短刑期假釋出監，所餘期間並
    付保護管束，於94年9 月2 日保護管束期滿未經撤銷假釋視
    為執行完畢。(三)另因施用第二級毒品、持有第一級毒品案件
    ，經本院以95年度易字第124 號判決分別判處有期徒刑7 月
    、3 月，應執行有期徒刑8 月確定；再因竊盜案件，經本院
    以95年度易字第1437號判決判處有期徒刑7 月確定，嗣經本
    院以96年度聲減字第31號裁定減為有期徒刑3 月15日確定，
    各該案件接續執行，甲○○於95年8 月10日入監服刑，並於
    96年7 月24日執行完畢。(四)再因施用第二級毒品案件，經本
    院以96年度桃簡字第2725號判決判處有期徒刑6 月確定，甲
    ○○於97年5 月9 日入監服刑，並於97年11月8 日執行完畢
    （構成累犯）。詎仍不知悔改，於前開觀察、勒戒及強制戒
    治執行完畢釋放後5 年內再犯施用毒品罪，經法院判處罪刑
    確定後，復基於施用第二級毒品甲基安非他命之犯意，於98
    年7 月3 日下午5 時許為警採尿回溯5 日內，在臺灣地區某
    不詳地點，施用第二級毒品甲基安非他命1 次。嗣警方於98
    年7 月3 日下午4 時20分許，在桃園縣觀音鄉草漯村15鄰草
    漯23 0號住處內，查獲甲○○，並扣得與本院無關之海洛因
    2 包（總計毛重0.51公克），經警徵得其同意後採集其尿液
    送驗，因鑑驗結果呈安非他命及甲基安非他命陽性反應，始
    悉上情。
二、案經桃園縣政府警察局大園分局報告臺灣桃園地方法院檢察
    署檢察官偵查後聲請簡易判決處刑。
    理  由
壹、證據能力部分：本案所引用之供述及非供述證據，經本院依
    法踐行調查證據程式，檢察官及被告均不爭執各該證據之證
    據能力，且亦查無依法應排除其證據能力之情形，是後述所
    引用證據之證據能力均無疑義。
貳、實體部分：
一、訊據上訴人即被告甲○○（下稱被告）矢口否認有何施用第
    二級毒品之犯行，辯稱：伊並沒有施用毒品，不知為何檢驗
    出甲基安非他命反應，伊認為該尿液不是伊的尿液云云。經
    查：
  (一)上開事實，被告於98年7 月3 日為警採尿送驗，經以GC/MS
    氣相層析／質譜儀法確認檢驗，結果呈安非他命類陽性反應
    ，有臺灣檢驗科技股份有限公司濫用藥物檢驗報告、桃園縣
    政府警察局大園分局被採尿人姓名編號對照表附卷可查（見
    偵查卷第20、35頁）。而按毒品於尿液中排出之最長時限，
    受施用劑量、施用方式、個人體質及其代謝情況等因素影響
    ，因個案而異，一般可檢出之最長時限為海洛因服用後2-4
    天、安非他命1-4 天、甲基安非他命1-5 天、MDMA1-4 天、
    FM2 為2-14天、Ketamine 2-4天，有行政院衛生署管制藥品
    管理局93年12月2 日管檢字第0930011566號函可稽；且以氣
    相層析質譜分析法確認者，均不致產生偽陽性反應，復有行
    政院衛生署管制藥品管理局92年6 月20日管檢字第09200047
    13號函可參，此亦為本院辦理相關違反毒品危害防制條例案
    件所知悉，是以上開檢驗結果當足以認定為真實而堪予採信
    。
  (二)被告雖辯稱：伊並沒有施用毒品，不知為何檢驗出甲基安非
    他命反應，伊認為該尿液不是伊的尿液云云。然查，送驗尿
    液係警方於98年7 月3 日下午5 時許提供乾淨空瓶，交由被
    告親自排放尿液，並在被告面前封緘等情，業經被告於警詢
    供述明確（見偵查卷第8 頁），且被告亦於員警提供之檢體
    監管紀錄表上「受檢者姓名」欄簽名，表示其知悉所排放尿
    液檢體編號、委驗機構、檢驗項目、採尿單位、採尿日期（
    見偵查卷第21頁），參以被告於偵查中經檢察官訊問：「對
    於警方採尿過程有無意見？」時，復表示並無意見（見偵查
    卷第30頁），倘本件尿液並非被告所排放，被告無須於警詢
    時自承上情並於檢體監管紀錄表上簽名，更甚者其於檢察官
    偵查中或知悉尿液鑑驗結果呈安非他命類陽性反應後，當積
    極提出上開有利於己之抗辯，然被告卻於原審乃至本院準備
    程序時均未提出，直至本院審理時始辯稱該尿液非其所排放
    ，其上開所辯，顯係事後圖卸之詞，本件尿液為被告排放一
    節，應堪認定。至於本院當庭採集被告口腔黏膜唾液並將本
    件尿液送請內政部警政署刑事警察局鑑定是否為同一人所有
    ，雖因未檢出足資比對結果，而無法比對，有該局99年3 月
    12 日 刑醫字第0990008740號鑑驗書附卷可參（見本院簡上
    字卷第40頁），亦無從為被告有利之認定。
  (三)綜上，本件事證明確，被告上揭犯行堪可認定，應依法論科
    。
二、按毒品危害防制條例於92年7 月9 日修正公布，自93年1 月
    9 日施行，其中第20條、第23條將施用毒品之刑事處遇程序
    區分為「初犯」、「5 年內再犯」、「5 年後再犯」。依其
    立法理由之說明：「初犯」，經觀察、勒戒或強制戒治，應
    為不起訴處分或不付審理之裁定；經觀察、勒戒或強制戒治
    執行完畢釋放後，「5 年內再犯」者，因其再犯率甚高，原
    實施之觀察、勒戒及強制戒治既已無法收其實效，爰依法追
    訴或裁定交付審理。至於經觀察、勒戒或強制戒治執行完畢
    釋放，「5 年後再犯」者，前所實施之觀察、勒戒或強制戒
    治已足以遮斷其施用毒品之毒癮，為期自新及協助其斷除毒
    癮，仍用「初犯」規定，先經觀察、勒戒或強制戒治之程序
    。從而，依修正後之規定，祇於「初犯」及「5 年後再犯」
    2 種情形，有其追訴條件之限制，即須於初犯經觀察、勒戒
    或強制戒治釋放後，5 年內均無施用毒品之行為，始能認其
    前所實施之觀察、勒戒或強制戒治已足遮斷毒癮，而得於5
    年後再犯時，再予適用初犯之規定，重行觀察、勒戒等程序
    。倘5 年內已經再犯，經依法再為保安處分或追訴處罰，縱
    其第3 次（或第3 次以上）施用毒品之時間，在初犯之保安
    處分執行完畢釋放5 年以後，即與「5 年後再犯」之情形有
    別，且因已於「5 年內再犯」，顯見其再犯率甚高，原實施
    觀察、勒戒或強制戒治，已無法收其實效，自無再經觀察、
    勒戒及強制戒治之必要，應由檢察官逕行起訴，始符新法修
    正之本旨（最高法院95年第7 次刑事庭會議決議、95年度臺
    非字第59號判決參照）。查本件被告前因施用毒品案件，經
    本院先後2 次裁定送觀察、勒戒及強制戒治，於執行完畢後
    5 年內再犯施用毒品罪，業經追訴及判處罪刑確定等情，有
    臺灣高等法院被告前案紀錄表在卷可稽，是本案被告所為施
    用毒品之犯行，距離前開觀察、勒戒及強制戒治執行完畢釋
    放雖已逾5 年，惟被告於上開觀察、勒戒及強制戒治執行完
    畢後5 年內，既已再犯施用毒品罪，並經追訴、處罰，揆諸
    前揭說明，其本次犯行即與毒品危害防制條例第20條第3 項
    所稱之「5 年後再犯」有別，是公訴人依法追訴，於法並無
    不合，本院自應依法論科。
三、核被告甲○○所為，係犯毒品危害防制條例第10條第2 項之
    施用第二級毒品罪。被告非法持有第二級毒品甲基安非他命
    ，進而施用，其持有之低度行為為施用之高度行為所吸收，
    不另論其非法持有第二級毒品罪。被告曾受事實欄所載之徒
    刑執行完畢，此有臺灣高等法院被告前案紀錄表1 份供參，
    其受徒刑之執行完畢，於5 年內故意再犯本件有期徒刑以上
    之罪，為累犯，應依刑法第47條第1 項規定，加重其刑。原
    審以被告上開犯行罪證明確，援引刑事訴訟法第449 條第1
    項前段、第3 項，毒品危害防制條例第10條第2 項，刑法第
    11條前段、第47條第1 項、第41條第1 項前段，並審酌被告
    前因施用毒品經觀察勒戒、強制戒治後，仍未能戒除毒癮，
    本案已是被告第3 次以上犯施用第二級毒品罪，足認其依賴
    毒品已深，本不宜寬貸，惟此乃自戕行為，與其犯後態度等
    一切情狀，判處有期徒刑6 月，並諭知易科罰金之折算標準
    ，其認事用法，均無違誤，量刑亦屬妥適，被告仍質陳詞提
    起上訴，指摘原判決不當，顯無理由，自應予駁回。
據上論斷，應依刑事訴訟法第455 條之1 第1 項、第3 項、第36
8 條，判決如主文。
本案經檢察官陳仁傑到庭執行職務。
中    華    民    國    99    年    5     月    14    日
                  刑事第四庭  審判長法  官  袁雪華
                                    法  官  張淑華
                                    法  官  林宜靜
以上正本證明與原本無異。
不得上訴。
                                    書記官  王明玉
中    華    民    國    99    年    5     月    14    日

司法院資訊處製作；財團法人民間司法改革基金會備份。
